臺灣臺北地方法院刑事判決
111年度審簡上字第216號
上  訴  人  
即  被  告  黃鼎峰




上列被告因妨害公務案件，不服本院於中華民國111年6月16日所
為之111年度審簡字第1054號第一審刑事簡易判決（起訴案號：
臺灣臺北地方檢察署111年度偵字第4451號），提起上訴，本院
管轄之第二審合議庭判決如下：
    主  文
上訴駁回。
    理  由
一、按對於簡易判決有不服者，得上訴於管轄之第二審地方法院
    合議庭。第1項之上訴，準用第3編第1章及第2章除第361條
    外之規定，刑事訴訟法第455條之第1項、第3項定有明文；
    次按上訴期間為20日，自送達判決後起算；原審法院認為上
    訴不合法律上之程式或法律上不應准許或其上訴權已經喪失
    者，應以裁定駁回之；第二審法院認為上訴書狀未敘述理由
    或上訴有第362條前段之情形者，應以判決駁回之，刑事訴
    訟法第349條前段、第362條前段、第367條前段分別定有明
    文。是原審法院若未將逾上訴期間之上訴以裁定駁回，第二
    審法院仍須以判決駁回之，且依同法第372條規定，得不經
    言詞辯論逕為判決。
二、次按在監獄或看守所（下稱監所）之被告，於上訴期間內向
    監所長官提出上訴書狀者，視為上訴期間內之上訴；監所長
    官接受上訴書狀後，應附記接受之年、月、日、時，送交原
    審法院，同法第351條第1項、第3項亦有明定，此乃羈押中
    之被告身體失其自由，為其便利所設，既不以該書狀實際到
    達法院之日計算上訴期間，自無在途期間可言。是在監所之
    被告，固可不經監所長官而提出上訴書狀，且該監所不在法
    院所在地者，得扣除在途期間。但如向監所長官提出上訴書
    狀，依刑事訴訟法第351條第1項規定，必在上訴期間內提出
    者，始視為上訴期間內之上訴，若已在上訴期間內提出，縱
    監所人員遲誤轉送法院收文，甚至遠超過規定在途期間，其
    上訴仍不得視為逾期，蓋監所與法院間無在途期間之可言。
    反之，如逾期始向監所長官提出上訴書狀，自不得視為上訴
    期間內之上訴，雖監所長官即日將上訴書狀轉送法院收文，
    因無扣除在途期間之可言，其上訴自屬已經逾期（最高法院
    106年度台抗字第593號裁定 、最高法院77年度第4次刑事庭
    會議決議參照）。又送達於住、居所、事務所或營業所，不
    獲會晤應受送達人者，得將文書付與有辨別事理能力之同居
    人或受僱人，民事訴訟法第137第1項定有明文。另受公寓大
    廈管理委員會僱用之管理員，其所服勞務包括為公寓大廈住
    戶接收文件，性質上應屬全體住戶之受僱人（最高法院93年
    度台上字第2251號裁判要旨可供參照）。是送達文書於住居
    所、事務所或營業所，不獲會晤應受送達人，而將文書付與
    公寓大廈管理員者，依刑事訴訟法第62條準用民事訴訟法第
    137條第1項之規定，即為合法送達，至於該管理員何時將文
    書轉交應受送達人，對已發生之送達效力不受影響。而應受
    送達人同時有住所、居所或事務所者，在其中任何一處為送
    達，均非法所不許，最高法院108年度台上字第2751號判決
    意旨亦同。又同一判決縱先後數次送達於同一應受送達人，
    惟一經合法送達，訴訟上之效力即行發生，其上訴期間應以
    最先送達之日為起算基準，最高法院108年度台上字第1995
    號判決意旨亦同。
三、經查，本件上訴人即被告黃鼎峰（下稱被告）之戶籍地為臺
    北市○○區○○○路0段00巷0號12樓之3，居所為新北市○○區○○路
    00巷00弄00號12樓等情，有個人戶籍資料查詢結果、刑事上
    訴理由狀附卷可考。而其本件妨害公務案件，因被告於原審
    審理時自白犯罪，經原審認為宜以簡易判決處刑，裁定適用
    簡易程序，經原審於民國111年6月16日以111年度審簡字第1
    054號判決判處被告有罪在案，其簡易判決正本已於111年6
    月22日送達被告位於臺北市○○區○○○路0段00巷0號12樓之3之
    戶籍地，因未獲會晤被告本人，而將上開判決正本交與有辨
    別事理能力之受僱人即「香格里拉大廈」管理員代為收受，
    此有送達證書在卷可憑（見本院審簡字卷第17頁），是依前
    揭說明，該判決正本業於111年6月22日發生合法送達之效力
    ；另原審亦將上開判決正本於111年6月23日送達至被告位於
    新北市○○區○○路00巷00弄00號12樓之居所，由被告本人蓋章
    收受，而於同日即生合法送達效力。則原審判決應自上述最
    先發生送達效力之111年6月22日之翌日起算本件上訴期間20
    日。又被告嗣於111年7月4日因另案入法務部矯正署新店戒
    治所執行觀察、勒戒，依前揭條文規定及最高法院裁定、決
    議意旨，被告於上開戒治所執行期間，向該監所長官提出本
    件刑事上訴狀，不生在途期間之問題，則被告至遲應於111
    年7月12日提起上訴，惟被告竟遲至111年7月26日始向法務
    部矯正署新店戒治所提出本件上訴書狀，此有被告所提上訴
    狀上所蓋之「法務部矯正署新店戒治所收受收容人訴狀章」
    1枚可憑，是被告本件上訴，顯已逾法定上訴期間，且無從
    補正。其上訴不合法律上之程式，爰不經言詞辯論，逕以判
    決駁回之。
據上論斷，應依刑事訴訟法第455條之1第1項、第3項、第367條
前段、第372條，判決如主文。
中　　華　　民　　國　　111 　年　　9 　　月　　12　　日
            刑事第二十二庭審判長  法  官  莊書雯
　　　　　　　　　　　　　　　　　法  官  翁毓潔
　　　　　　　　　　　　　　　    法　官  葉詩佳
以上正本證明與原本無異。　　　　　
本判決不得上訴。
　　　　　　　　　　　　　　　　　書記官  周玉惠
中　　華　　民　　國　　111 　年　　9 　　月　　12　　日